臺灣基隆地方法院刑事判決　　　　　　　　　　　　　九十三年度交易字第三六號
　　公　訴　人　臺灣基隆地方法院檢察署檢察官
　　被　　　告　丙○○　男　三.
　　選任辯護人　乙○○律師
右列被告因過失傷害案件，經檢察官提起公訴（九十三年度偵字第二００八號），本
院判決如左：
    主      文
丙○○因過失傷害人，處拘役貳拾日，如易科罰金，以佰元折算壹日。
    事      實
一、丙○○於民國九十三年四月二十三日上午八時十五分許，駕駛車牌二Ｄ─七九六
    六號自用小客車，沿基隆市○○路由何嘉仁幼兒學校往壽山路方向行駛，途經基
    隆市○○路二七四號前，應注意車輛行駛時，駕駛人應注意車前狀況及兩車併行
    之間隔，並隨時採取必要之安全措施，而當時天候為陰雨、日間自然光線、路面
    無缺陷、無障礙物、視距良好，並無不能注意之情事，適有行人甲○○亦疏未注
    意路側繪有紅實線，不得臨時停車，竟任意將車號ＰＯＭ—五六五號機車停放在
    信二路二七四號前禁止臨時停車之紅線區，並下車站立於機車旁彎身取物，丙○
    ○竟疏未注意保持安全間隔，貿然行駛，致其左側後視鏡擦撞站立路邊機車旁之
    甲○○，甲○○因而受有左側臀部挫傷之傷害。
二、案經甲○○訴由基隆市警察局第二分局報請臺灣基隆地方法院檢察署檢察官偵查
    起訴。
    理      由
一、訊據被告丙○○固不否認於上開時間駕駛車牌號碼二Ｄ─七九六六號自用小客車
    （下稱被告小客車）行經事故地點，並看見告訴人甲○○站立於左側路邊機車旁
    等情，惟矢口否認有過失傷害犯行，辯稱：當時車速很慢小心通過，並未碰撞到
    告訴人云云；辯護人辯稱：告訴人的指訴前後矛盾係屬虛偽；道路交通事故現場
    圖及現場報告並無證據能力，因其內容多依告訴人指訴做成，顯不可信；鑑定報
    告認被告有過失理由不充分，亦有誤謬，故公訴人所列舉之證據顯然不能證明被
    告確有肇事云云。經查：
  (一)告訴人甲○○因此次車禍受有左側臀部挫傷之傷害，有行政院衛生署基隆醫院九
    十三年四月二十三日出具診斷證明書書、行政院衛生署基隆醫院九十三年九月十
    五日九三基醫病字第○九三○○○六七四號函檢附急診病歷各一份在卷可憑，又
    依據急診病歷記載：告訴人就診時間為九十三年四月二十三日十時三十分許，其
    主訴被汽車後照鏡撞倒左臀部，經診斷結果為左側臀部挫傷，Ｘ光檢查無骨折現
    象，足證告訴人於車禍發生後就診時確實受有左側臀部挫傷之傷勢無訛。
  (二)證人即告訴人甲○○於警詢、偵查及本院審理時均一致指稱：於前揭時地被車號
    二Ｄ─七九六六號自用小客車從後方碰撞臀部，伊馬上至交通隊報案，並隨即到
    署立基隆醫院就醫，當天臀部劇烈疼痛等情（見偵查卷第八頁警詢筆錄、第二十
    七頁偵訊筆錄、本院九十三年十一月四日審判筆錄第四、五頁）。雖證人甲○○
    於本院審理證述係受有右側臀部之傷害，惟查經本院依職權向行政院衛生署基隆
    醫院函查證人甲○○之病情，該院函覆稱：「病患於九十三年五月三日及六月一
    日至本院門診就醫，主訴十天前車禍，下背、右背及右大拇指疼痛」，此有該院
    九十三年十一月十八日基醫病字第○九三○○○八八七○號函在卷可參，證人甲
    ○○顯然係於事故發生後十日、月餘再次就診時始診斷出有上述病情，況且證人
    甲○○於事故發生後經醫生診斷結果僅受有左側臀部挫傷，Ｘ光檢查無骨折一節
    ，已如前述，則證人甲○○證述受有右側臀部之傷害之事實，除證人甲○○之指
    訴外，並查無其他證據足資證明上開傷勢係本件車禍所肇致，證人甲○○此部分
    之證述顯與事實相悖，不足採信。
  (三)證人即交通隊員警徐文章證述：九十三年四月二十三日早上告訴人與其朋友至交
    通隊報案，伊隨即與告訴人到事故現場，現場看見告訴人之機車停在紅線旁，伊
    負責現場照相及製作警訊筆錄，依據告訴人提供之車號查到被告等語（見本院九
    十三年十一月四日審判筆錄第九至十二頁）。
  (四)證人即交通隊員警黃添輝證述：道路交通事故調查報告表、現場圖是伊製作，天
    候狀況、路面狀況之記載是告訴人報案後，伊至現場查看後，依據現場之狀況製
    作，告訴人陳述左側臀部有衝撞，有用手比左側臀部的地方，現場告訴人之機車
    停放的地點路面標示是紅實線，但現場圖上沒有記載等語（見本院九十三年十二
    月十二月十四日審判筆錄第三至九頁）。
  (五)又本院依職權函查基隆地區○○路附近九十三年四月二十三日八時至九時間有無
    下雨一事，得知交通部中央氣象局基隆氣象站於九十三年四月二十三日八時二十
    分許至九時間有下雨，經測得降雨量為一公里，此有該站九十三年十一月十五日
    基象字第０九三六九００五三０號函暨檢附之逐時地面氣象要素軋孔表（Ｃ）一
    份在卷足憑。
  (六)本院於九十三年十月六日到現場履勘結果：一、車禍發生之地點在基隆市○○路
    二七號號前道路，該路段為無分向設施之直路，路旁兩側設有禁止臨時停車之紅
    實線，往壽山路方向設有跳動路面設施，二七四號前有新設一跳動路面設施。
    二、事發當時告訴人之機車停放在信二路二七四號對面之路邊，告訴人彎身立於
    機車旁取物，被告駕駛自用小客車由何嘉仁幼兒學校沿信二路往壽山路行駛。三
    、經現場測量告訴人稱受傷之臀部距離地面高度約為一百公分，被告之自用小客
    車左後視鏡頂端距離地面高度為一百零八公分，後視鏡本身寬度為十三公分，被
    告之自用小客車後視鏡有內縮功能等情，此有本院勘驗筆錄一份及現場照片十六
    張附卷可佐。足見辯護人辯稱：被告自用小客車後照鏡之高度無法傷及告訴人之
    臀部云云，尚無可採。
  (七)本件事故經送臺灣省基宜區車輛行車事故鑑定委員會鑑定結果，亦認為被告「駕
    駛自小客車行經狹路未注意車前狀況，致擦撞站立左側路旁機車旁甲○○，為肇
    事原因」，此有該委員會出具之基宜鑑字第九三○四二九號鑑定意見書附卷可稽
    。
  (八)按「認定犯罪事實所憑之證據，並不以直接證據為限，即綜合各種間接證據，本
    於推理作用，為認定犯罪事實之基礎，如無違背一般經驗法則，尚非法所不許」
    （最高法院二十七年滬上字第六四號、四十四年臺上字第七○二號判例意旨參照
    ）。本案被告駕車自後擦撞告訴人成傷，雖無直接證據可資證明，然告訴人確係
    因站立路邊遭人自後方擦撞臀部而受傷，已如前述認定，而當時駕車行經該處之
    被告雖否認肇事，然綜合上開(一)至(七)等諸多間接事證，本院因認被告即為駕車擦
    撞告訴人成傷之行為人，已無合理懷疑之存在。核與經驗法則相符
  (九)按汽車行駛時，駕駛人應注意車前狀況及兩車併行之間隔，並隨時採取必要之安
    全措施，道路交通安全規則第九十四條第三項定有明文，被告駕駛小客車自應注
    意遵行上開安全規定。查被告亦坦承已看見到告訴人站立於路旁，竟於駕車行經
    該處狹路時左側照後鏡碰撞告訴人，造成告訴人左側臀部受傷乙節，已如前述認
    定，而本案肇事當時未見有何不能注意之情事，被告竟疏於注意車前狀況，未與
    路旁行人保持安全間隔小心通過，並隨時採取必要之安全措施，以致發生車禍，
    造成告訴人受傷，則被告對此車禍之發生顯有過失甚明，且其過失行為與告訴人
    受傷間具有相當因果關係。
  (十)按紅實線設於路側，用以禁止臨時停車，汽車（包括機器腳踏車）在設有禁止臨
    時停車標誌、標線處所不得臨時停車，道路交通標誌標線號誌設置規則第一百四
    十九條第一項第一款第五目、道路交通安全規則第二條第一項第一款、第一百十
    一條第三款分別定有明文。告訴人騎乘機車依法即負有上開注意義務，且當時並
    無不能注意之情形，竟疏未注意上開規定，任意將機車停於紅線區，且站立於機
    車旁取物，已妨礙該路段往來車輛通行安全，告訴人對於本件車禍之發生顯然與
    有過失，但不影響被告過失責任之成立。
  (十一)綜上所陳，被告過失傷害人之犯行事證明確，堪可認定，應依法論科。辯護人聲
    請傳喚臺灣省基宜區車輛行車事故鑑定委員會鑑定人到庭作證部分，即無必要，
    附此敘明。
二、核被告所為，係犯刑法第二百八十四條第一項前段因過失傷害人之罪。本院審酌
    被告素行良好，因一時輕忽，未隨時注意車前狀況，保持安全間隔，致釀本起車
    禍，被告之過失程度、告訴人對於本件車禍之發生與有過失，迄未與告訴人達成
    民事和解賠償損害等一切情狀，量處如主文所示之刑，併諭知易科罰金之折算標
    準，以示懲儆。
據上論斷，應依刑事訴訟法第二百九十九條第一項前段，刑法第二百八十四條第一項
前段、第四十一條第一項前段，罰金罰鍰提高標準條例第一條前段、第二條，判決如
主文。
本案經檢察官樊家妍到庭執行職務。
中　　　華　　　民　　　國　　九十三　　年　　 十二 　　月　　二十八　　日
                                臺灣基隆地方法院交通法庭
                                    審判長法  官  邱志平
                                          法  官  劉桂金
                                          法  官  汪梅芬
右正本證明與原本無異。
對於本件判決如有不服，應於收受送達後十日內，向本院提出上訴書狀，上訴於臺灣
高等法院，並按他造當事人之人數附具繕本。
                                          書記官  賴敏慧
中　　　華　　　民　　　國　　九十三　　年　　 十二 　　月　　二十九　　日
附錄論罪法條：
中華民國刑法第二百八十四條第一項
因過失傷害人者，處六月以下有期徒刑、拘役或五百元以下罰金，致重傷者，處一年
以下有期徒刑、拘役或五百元以下罰金。
